臺灣臺北地方法院小額民事判決
111年度北小字第2662號
原      告  元大商業銀行股份有限公司


法定代理人  翁健    
訴訟代理人  楊彥勳  
            謝依芳  
            楊鎮愷  
被      告  財政部國有財產署北區分署（即梁明橦之遺產管理
            人）    
法定代理人  郭曉蓉  
訴訟代理人  王振翰  
上列當事人間請求返還借款事件，於中華民國111年7月11日言詞
辯論終結，本院判決如下：
    主　　      文
原告之訴駁回。
訴訟費用新臺幣壹仟元由原告負擔。
    事實及理由要領
一、原告主張訴外人梁明橦前向原告（大眾商業銀行股份有限公
    司與元大商業銀行股份有限公司合併，大眾商業銀行股份有
    限公司為消滅公司，元大商業銀行股份有限公司為存續公司
    ，並變更公司名稱為元大商業銀行股份有限公司）辦理現金
    卡使用，約定在借款額度內循環動用，迄今尚積欠新臺幣(
    下同)31,548元及自96年2月26日起算之遲延利息未給付。惟
    訴外人梁明橦於96年11月11日死亡，而被告為其遺產管理人
    ，自應就其管理訴外人梁明橦之遺產範圍內清償其所遺債務
    。爰依現金卡契約法律關係，提起本件訴訟等語。並聲明：
    被告應就其管理梁明橦之遺產範圍內給付原告31,548元，及
    自96年2月26日起至104年8月31日止，按年息百分之20計算
    之利息，並自104年9月1日起至清償日止，按年息百分之15
    計算之利息。
二、被告則以：本件原告請求已逾民法第125條所定之15年請求
    權時效，被告主張時效抗辯等語，並聲明：原告之訴駁回。
三、經查：原告主張之事實，業據提出與其所述相符之現金卡申
    請書及約定書、電腦帳務、臺灣基隆地方法院（下稱基隆地
    院）100年度司財管字第10號裁定、基隆地院家事庭通知等
    件為證，且為被告所不爭執，堪信為真實。
四、惟按請求權，因十五年間不行使而消滅。但法律所定期間較
    短者，依其規定；利息、紅利、租金、贍養費、退職金及其
    他一年或不及一年之定期給付債權，其各期給付請求權，因
    五年間不行使而消滅；時效完成後，債務人得拒絕給付，民
    法第125條、第126條、第144條第1項分別定有明文。又按主
    權利因時效消滅者，其效力及於從權利，民法第146條前段
    定有明文。復按從權利以主權利之存在為前提，原則上與主
    權利同其命運，故主權利之移轉或消滅，其效力原則上及於
    從權利。債權請求權如已罹於時效而消滅，則其利息請求權
    ，雖尚未罹於時效，亦應隨同消滅，此觀民法第146條之規
    定甚明（最高法院69年臺上字第4163號判決意旨參照）。查
    原告主張訴外人梁明橦自96年2月25日起未依約清償借款之
    事實，已如前述，則依信用貸款約定書第9條之約定，債務
    視為全部到期，原告自96年2月26日後即可對訴外人梁明橦
    請求清償借款本金及利息，本件原告遲至111年5月17日始具
    狀向本院聲請支付命令，有支付命令聲請狀上本院收件戳可
    稽，且原告並未主張及舉證證明曾於何時為中斷時效之行為
    ，應認原告對被告之借款本金及利息債權之請求權，自96年
    2月26日起算，早已逾民法第125條、第126條規定之請求權
    時效期間，被告依法取得拒絕履行之抗辯權，被告自得拒絕
    給付，經被告為時效抗辯，原告對被告借款本金及利息債權
    之請求權即歸於消滅。
五、從而，原告依消費借貸之法律關係，請求被告於管理梁明橦
    之遺產範圍內給付如聲明所示，為無理由，不應准許。
六、本件事證已臻明確，兩造其餘攻擊防禦方法及所提證據，於
    判決結果不生影響，爰不一一論列，併此敘明。
七、訴訟費用負擔之依據：民事訴訟法第78條。本件訴訟費用額
    ，依後附計算書確定如主文所示金額。 
中　　華　　民　　國　　111 　年　　8 　　月　　1 　　日
                  臺灣臺北地方法院臺北簡易庭
  　　　　　　　　　　        法  官　李宜娟
以上正本係照原本作成。
如不服本判決，應於判決送達後20日內向本庭提出上訴狀。（須
按他造當事人之人數附繕本）如委任律師提起上訴者，應一併繳
納上訴審裁判費。
中　　華　　民　　國　　111 　年　　8 　　月　　1 　　日
            　　　　　　　　　書記官　官逸嫻
附錄：
一、民事訴訟法第436條之24第2項：
    對於小額程序之第一審裁判上訴或抗告，非以其違背法令為
    理由，不得為之。
二、民事訴訟法第436條之25：
    上訴狀內應記載上訴理由，表明下列各款事項：
    (一)原判決所違背之法令及其具體內容。
    (二)依訴訟資料可認為原判決有違背法令之具體事實。
三、民事訴訟法第436條之32條第2項：
    第438條至第445條、第448條至第450條、第454條、第455條
    、第459條、第462條、第463條、第468條、第469條第1款至
    第5款、第471條至第473條及第475條第1項之規定，於小額
    事件之上訴程序準用之。 


      計    算    書
項        目             金  額（新臺幣）        備  註
第一審裁判費             1,000元
合        計             1,000元